【裁判字號】    98,訴,4052
【裁判日期】    990617
【裁判案由】    毒品危害防制條例
【裁判全文】
臺灣臺中地方法院刑事判決            98年度訴字第4052號
公  訴  人  臺灣臺中地方法院檢察署檢察官
被      告  乙○○
指定辯護人  本院公設辯護人  梁乃莉
            本院公設辯護人  戴遐齡
上列被告因毒品危害防制條例案件，經檢察官提起公訴（98年度
偵字第19477 號），本院判決如下：
    主    文
乙○○共同販賣第二級毒品，處有期徒刑捌年。未扣案販賣第二
級毒品所得新臺幣壹仟元沒收，應與真實姓名、年籍不詳之成年
共犯連帶沒收，如全部或一部不能沒收時，以其與該真實姓名、
年籍不詳成年共犯財產連帶抵償之；未扣案之門號000000
0000號行動電話壹支（含SIM 卡壹張）沒收，如全部或一部
不能沒收時，應與真實姓名、年籍不詳之成年共犯連帶追徵其價
額或以其等財產連帶抵償之。
其餘被訴如附表所示販賣第二級毒品部分均無罪。
    犯罪事實
一、乙○○明知甲基安非他命係毒品危害防制條例第2 條第2 項
    第2 款所規定列管之第二級毒品，不得非法持有、販賣，竟
    與某真實姓名、年籍不詳之成年男子，共同基於販賣第二級
    毒品甲基安非他命以營利之犯意聯絡，以乙○○所有之門號
    0000000000號行動電話，作為販賣第二級毒品甲基安非他命
    之聯繫工具。於民國98年3 月14日晚間7 時58分許，丁○○
    以其持用之0000000000號行動電話，撥打乙○○持用之上開
    行動電話聯絡洽購甲基安非他命交易事宜後，乙○○即通知
    前開具有販賣甲基安非他命犯意聯絡之真實姓名、年籍不詳
    之成年男子，於同日晚間9 時許，將甲基安非他命1 包攜往
    約定之交易地點臺中縣東勢鎮○○路之麥當勞前，將該包甲
    基安非他命交付予丁○○，並當場向丁○○收取販賣甲基安
    非他命之代價新臺幣（下同）1000元，而共同販賣甲基安非
    他命1 次。嗣經臺灣臺中地方法院檢察署檢察官指揮臺中縣
    警察局東勢分局偵辦，經警依本院核發通訊監察書，對乙○○使用之上揭行動電話進行監聽結果，而循線查悉上情。
二、案經臺中縣警察局東勢分局報告臺灣臺中地方法院檢察署檢
    察官偵查起訴。
    理    由
壹、證據能力部分：
一、按被告以外之人於偵查中向檢察官所為陳述，除顯有不可信
    之情況者外，得為證據，刑事訴訟法第159 條之1 第2 項定
    有明文。偵查中對被告以外之人（包括證人、鑑定人、告訴
    人、被害人及共同被告等）所為之偵查筆錄，或被告以外之
    人向檢察官所提之書面陳述，性質上均屬傳聞證據。惟現階
    段刑事訴訟法規定檢察官代表國家偵查犯罪、實施公訴，依
    法其有訊問被告、證人及鑑定人之權，證人、鑑定人且須具
    結，而實務運作時，檢察官偵查中向被告以外之人所取得之
    陳述，原則上均能遵守法律規定，不致違法取供，其可信度
    極高，故被告以外之人前於偵查中已具結而為證述，除反對
    該項供述得具有證據能力之一方，已釋明「顯有不可信之情
    況」之理由外，不宜以該證人未能於審判中接受他造之反對
    詰問為由，即遽指該證人於偵查中之陳述不具證據能力。本
    案證人丙○○、戊○○、丁○○、羅永鈿於檢察官偵查中所
    為之陳述業經具結，且被告及辯護人復未反對該項供述得具
    有證據能力之陳述，綜合全部卷證資料亦無顯不可信之情事
    ，因此，依上開刑事訴訟法之規定，證人丙○○、戊○○、
    丁○○、羅永鈿於檢察官偵查中之證述即有證據能力。
二、另按被告以外之人於審判外之言詞或書面陳述，除法律有規
    定者外，不得作為證據，刑事訴訟法第159 條固定有明文，
    惟被告以外之人於審判外之陳述，雖不符同法第159 條之1
    至之4 規定，而經當事人於審判程序同意作為證據，法院審
    酌該言詞陳述或書面陳述作成時之情況，認為適當者，亦得
    為證據；又當事人、代理人或辯護人於法院調查證據時，知
    有第159 條第1 項不得為證據之情形，而未於言詞辯論終結
    前聲明異議者，視為有前項之同意，同法第159 條之5 亦定
    有明文。其立法意旨在於傳聞證據未經當事人之反對詰問予
    以核實，原則上先予排除，惟若當事人已放棄詰問或未聲明
    異議，基於證據資料愈豐富，愈有助於真實發現之理念，且
    強化言詞辯論原則，法院自可承認該傳聞證據例外擁有證據
    能力。經查，本判決所引用下列其餘各項證據方法之證據能
    力，被告及辯護人、檢察官於本院準備程序時均表示無意見
    ，且於本院審理中調查證據時，知有刑事訴訟法第159 條第
    1 項不得為證據之情形，亦未於言詞辯論終結前聲明異議，
    且本院審酌該等證據作成之客觀情況均無不當，並無不宜作
    為證據之情事，依刑事訴訟法第159 條之5 之規定，認均具
    有證據能力。
貳、有罪部分：
一、訊據被告乙○○對於門號0000000000號行動電話係其所申辦
    使用之事實，固供認不諱，惟矢口否認有何上揭販賣第二級
    毒品甲基安非他命之犯行，辯稱：伊並未販賣甲基安非他命
    予丁○○云云。辯護人則辯護以：丁○○雖於警、偵訊證稱
    於98年3 月14日晚間8 時許向被告購買甲基安非他命，然丁○○並未於該次購買甲基安非他命並吸食完畢3 日內至檢警
    或醫療單位檢驗尿液，亦未將其所稱當時購買甲基安非他命
    之殘渣袋留下，而依通訊監察譯文所示內容亦無法看出被告
    與丁○○間毒品交易之對話，尚乏證據足以證明被告有於該
    日與丁○○交易甲基安他命之事實存在云云。經查：
  (一)前揭被告販賣第二級毒品甲基安非他命予丁○○之事實，業
    據證人丁○○於98年6 月2 日警詢時證稱：伊於98年3 月14
    日晚間8 時許，有以伊所有門號0000000000號行動電話，撥
    打「阿弘」即乙○○持用之門號0000000000號行動電話購買
    毒品，相約在臺中縣東勢鎮○○路麥當勞前交易，由「阿弘
    」找另一位伊不認識之人，與伊進行交易，伊購買1000元之
    毒品等語（見警卷第21頁）；於98年8 月20日檢察官偵查中
    具結證述：伊因喝酒而認識綽號「阿弘」之乙○○，伊於98
    年3 月份撥打電話予乙○○，當時乙○○表示現在已經沒有
    （甲基安非他命）了，如過要的話需聯絡其友人，並叫伊在
    東勢鎮之麥當勞等候，結果伊有前往，但乙○○未到場，而
    係由一位年約30歲、胖胖之男性到場，拿1 包甲基安非他命
    給伊，伊則交付對方1000元，該次交易即為伊於警詢時供述
    之98年3 月14日晚上8 時許之該次交易，伊記得乙○○約伊
    至東勢鎮麥當勞之時間為晚上9 時許，伊購得甲基安非他命
    後已將之施用完畢等語（見98年度他字第1129號偵查卷第65
    至66頁）；於99年6 月3 日本院審理時證述：伊施用之甲基
    安非他命來源為被告乙○○，伊於98年3 月14日晚間7 時58
    分，撥打電話欲向乙○○購買甲基安非他命，乙○○稱伊沒
    有了，並約伊在其住家附近之7-11便利商店碰面，見面後乙○○稱伊沒有東西，要去調貨，乙○○聯絡後叫伊帶1000元
    前往臺中縣東勢鎮之麥當勞等候，乙○○並且詢問伊駕駛何
    種車輛，伊告知係駕駛吉普車後，即前往臺中縣東勢鎮之麥
    當勞等候，約3 分鐘左右，乙○○友人就主動過來拿1 包甲
    基非他命給伊，伊則交付1000元給對方等語明確（見本院99
    年6 月3 日審判筆錄第4 至9 頁）。
  (二)參諸被告所持用之0000000000號行動電話與證人丁○○所使
    用之0000000000號行動電話，於98年3 月14日晚間7 時58分
    35秒通話之通訊監察譯文內容（A 即被告，B 即證人丁○○
    ）所示：「A ：喂，飛哥。B ：喔你怎麼這樣，我打都不接
    。A ：不是啦，你今天打給我，我在河邊抓魚，沒帶手機。
    B ：現在怎樣，有....。A ：沒有。B ：沒有喔，我很失望
    ，為什麼沒有招。A ：對，阿信跟你說我有嗎？B ：阿信跟
    我說你有招，我想拿一些錢跟你買。A ：我跟著打電話聯絡
    人。B ：很失望，好啦，我等看多久。A ：你確定我才要聯
    絡。B ：好啦，拿一啦，現金喔。A ：好啦。」（見警卷第
    27頁），又衡諸甲基安非他命係第二級毒品，無論持有、施
    用、販賣，均屬違法行為，為治安機關所嚴查，此為眾所週
    知，毒品交易均於隱密下進行，其以通信聯絡亦鮮有明白直
    接以「毒品」、「甲基安非他命」等名稱或相近之用語稱之
    ，向以暗語或彼此已有默契之含混語意而為溝通，是依上開
    通訊監察譯文所示，雖未見雙方明言購買毒品之說詞，惟經
    核證人丁○○先後指證情節，就關於其向被告購買甲基安非
    他命之時間、數量、金額及確實完成交易而取得甲基安非他
    命等細節，前後一致，若非屬實，證人丁○○應無法就該交
    易事實之細節均能為前後一致之證述，且上開通訊內容確有
    約定交易之數量、金額，足徵證人丁○○證述有於上開對話
    後，於上揭時、地與被告交易甲基安非他命之情節，應非子
    虛，而堪採信。再前揭行動電話通訊監察譯文與證人丁○○
    之證述有相當之關聯性，足以補強證人丁○○之證詞，而擔
    保其前開所供向被告購買甲基安非他命之真實性。從而，被
    告確有於犯罪事實欄所載時、地，販賣甲基安他命予證人丁○○之事實，應堪認定。
  (三)再被告既係以其持用之門號0000000000號行動電話接聽丁○○之來電，與丁○○確認約定交易之毒品數量、金額後，與
    丁○○約定在臺中縣東勢鎮○○路之麥當勞前交易，並由被
    告聯絡上開真實姓名、年籍不詳之成年男子攜帶甲基安非他
    命1 包至交易地點交付予丁○○，且當場向丁○○收取販賣
    甲基安非他命之對價1000元，足見被告與該名真實姓名、年
    籍不詳之成年男子間有販賣甲基安非他命之犯意聯絡及行為
    分擔，亦甚顯明。
  (四)辯護人固為被告辯護以丁○○並未於該次購買甲基安非他命
    並吸食完畢3 日內至檢警或醫療單位檢驗尿液，亦未將其所
    稱當時購買甲基安非他命之殘渣袋留下，而依通訊監察譯文
    所示內容亦無法看出被告與丁○○間毒品交易之對話，尚乏
    證據足以證明被告有於該日與丁○○交易甲基安他命之事實
    存在云云。惟按施用毒品者之指證，固不得作為認定被告有
    販賣毒品行為之唯一證據，其真實性有待其他必要證據加以
    補強，然所謂必要之補強證據，並不以證明販賣毒品犯罪構
    成要件之全部事實為必要，以與施用者之指證具有相當之關
    聯性為前提，其經與施用者之指證綜合判斷，已達於通常一
    般人均不致有所懷疑，而得確信施用者之指證為真實者，即
    得為有罪之認定（最高法院93年度臺上字第6750號判決參照
    ）。本案證人丁○○證述被告有於98年3 月14日晚間販賣毒
    品甲基安非命之行為，係先明確指證於98年3 月份撥打電話
    予被告，而於臺中縣東勢鎮○○路之麥當勞向被告購買甲基
    安非他命1 次，又經檢察官提示該通訊監察譯文予證人丁○○後，證人丁○○又確認其係於98年3 月14日晚上8 時許撥
    打電話予被告，並由被告通知1 名真實姓名、年籍不詳之成
    年男子在臺中縣東勢鎮○○路之麥當勞與其完成交易等語，
    而雖然於該通訊監察譯文本身無法確定被告是否嗣後確實與
    證人丁○○完成交易毒品行為，另被告販賣甲基安非他命確
    實之數量、純度，均已無從查明，然而，本院就證人丁○○
    之指證與通訊監察譯文之內容為綜合判斷、交互勾稽比對後
    ，認為被告有於98年3 月14日晚間9 時許，共同販賣1000元
    之甲基安非他命予丁○○1 次之行為，已達於一般人均毫無
    合理懷疑之有罪確信，業如前述，是被告上開辯解即不足取
    。
  (五)末按邇來政府為杜絕毒品氾濫，毒害人民甚深，再三宣導民
    眾遠離毒品、媒體之報導既深且廣，對於毒品之禁絕，應為
    民眾所熟悉；被告既為智識健全之成年人，且在本案之前即
    有毒品前科，有臺灣高等法院被告前案紀錄表在卷可參，對
    此自無不知之理。又政府對於查緝施用、轉讓及販賣毒品無
    不嚴格執行，且販賣毒品罪更係重罪，設若無利可圖，衡情
    一般持有毒品者，當不致輕易將持有毒品交付他人。何況第
    二級毒品甲基安非他命之取得不易及物稀價昂之情形，苟被
    告於有償交付毒品甲基安非他命給上開證人之交易過程中，
    並無利益可圖，此無異謂其係在甘冒被查獲並被移送法辦之
    風險之情形下，費時費事而平白將第二級毒品甲基安非他命
    轉讓給並無特殊情誼之人施用，此情顯難認符情理，是被告
    買入上開毒品甲基安非他命之價格，應較其出售之價格為低
    ，而有從中賺取買賣價差牟利之意圖及事實，應屬合理之認
    定。再者，販賣毒品甲基安非他命係違法行為，非可公然為
    之，而甲基安非他命亦無公定價格，係可任意分裝增減分量
    ，且每次買賣之價格、數量，亦隨時依雙方之關係深淺、資
    力、需求量、對行情之認知、來源是否充裕、查緝是否嚴緊
    、購買者被查獲時供述購買對象之可能風險之評估等因素，
    而異其標準，機動調整，非可一概論之。從而販賣之利得，
    除非經行為人詳細供出各次所販賣之毒品之進價及售價，且
    數量俱臻明確外，實難察得其交易實情。然販賣者從價差或
    量差中牟利，方式雖異，惟其販賣行為在意圖營利則屬同一
    。從而，舉凡有償交易，除確有反證足以認定其確係另基於
    某種非圖利本意而轉讓毒品之外，通常尚難因無法查悉其精
    確之販入價格，以作為是否高價賣出之比較，即任販賣者諉
    以無營利之意思，而阻卻對其販賣毒品犯行之追訴。本案被
    告與證人丁○○間之上開毒品甲基安非他命交易屬有償行為
    ，被告於接獲證人丁○○之電話後，費時、費事通知另1 名
    真實姓名、年籍不詳之成年共犯前往臺中縣東勢鎮○○路之
    麥當勞前進行交易，倘非有利可圖，被告應不致願意甘冒刑
    罰重責而為本案上開犯行，足認被告主觀上確有營利之意圖
    甚明。
  (六)綜上所述，被告前開所辯，自不足採。本案犯罪事證明確，
    被告有於上揭時、地共同販售第二級毒品甲基安非他命予丁○○之犯行，堪以認定。
二、論罪科刑：
  (一)被告行為後，毒品危害防制條例第4 條亦經立法院三讀修正
    通過並經總統於98年5 月20日公布，同條例第36條雖規定：
    本條例自公布後6 個月施行，惟該條規定係指87年將肅清煙
    毒條例修正為毒品危害防制條例時所為規定，與本次修正無
    關，是此次修正依中央法規標準法第14條之規定，應自總統
    公布後3 日生效（此經司法院函釋在案，惟法務部仍認該條
    例應自公布後6 個月施行）；而修正後毒品危害防制條例第
    4 條第2 項販賣第二級毒品罪之法定本刑有關罰金刑部分已
    由原處700 萬元以下罰金，提高為1000萬元以下之罰金；就
    販賣第二級毒品而言，自以修正前之舊法對行為人較為有利
    ；雖修正後同條例第17條第2 項規定：「犯第4 條至第8 條
    之罪於偵查及審判中均自白者，減輕其刑」，惟被告於偵查
    及審判中均未坦承其有販賣第二級毒品甲基安非他命之犯行
    ，尚無上開減輕其刑規定之適用，故仍適用修正前之舊法對
    被告較為有利。核被告乙○○所為，係犯修正前毒品危害防
    制條例第4 條第2 項之販賣第二級毒品罪。被告販賣前持有
    甲基安非他命之低度行為，為販賣甲基安非他命之高度行為
    所吸收，不另論罪。被告與一名真實姓名、年籍不詳之成年
    人間就販賣第二級毒品予丁○○之犯行，有犯意之聯絡及行
    為之分擔，應論以共同正犯。
  (二)另被告以其供出毒品來源謝色棟而認應依毒品危害防制條例
    第17條規定減輕其刑云云，然經本院向臺灣彰化地方法院檢
    察署函詢之結果，經該署檢送以98年度偵字第5559號、第55
    60號及98年度毒偵字第1620號、第1658號謝色棟所涉毒品危
    害防制條例案件起訴書2 份，而遍觀上開起訴書全文，並未
    有任何關於謝色棟涉嫌販賣毒品予被告之犯罪事實，此有臺
    灣彰化地方法院檢察署99年1 月11日彰檢文義98偵5559字第
    10 33 號函檢送之上開起訴書在卷可稽（見本院卷第28至43
    頁），自無被告所稱其供出毒品來源謝色棟因而破獲之情事
    可言。是本件要無適用毒品危害防制條例第17條第1 項規定
    予以減刑之餘地，附此敘明。
  (三)又刑法第59條之酌量減輕其刑，必於犯罪之情狀，在客觀上
    足以引起一般同情，認為即予宣告法定最低度刑期，猶嫌過
    重者，始有其適用。被告販賣甲基安非他命之數量雖非甚鉅
    ，與大盤販賣整批大量毒品者截然有別，且所得亦非甚多，
    惟被告所犯販賣第二級毒品罪，其最輕本刑為有期徒刑7 年
    ，尚難謂其有情輕法重情形，故本院認並無適用刑法第59條
    規定之餘地，併此敘明。
  (四)爰審酌被告無視於我國政府禁絕毒害之堅定立場，僅圖一己
    私人經濟利益，任意將甲基安非他命賣予他人，致使買受之
    吸毒者更加產生依賴性及成癮性，戕害國民健康與社會治安
    程度至鉅，且販賣毒品乃屬萬國公罪，並減損國家國力、競
    爭力，對於違犯者不宜以輕判，以期降低毒品之氾濫，兼衡
    被告販賣第二級毒品之數量及金額，暨其犯罪動機、目的、
    手段、犯後未能坦認事實，未見悔意之犯後態度等一切情狀
    ，量處如主文所示之刑。
三、沒收部分：
    按毒品危害防制條例第19條第1項規定：犯第4條之罪者，其
    供犯罪所用或因犯罪所得之財物，均沒收之，如全部或一部
    不能沒收時，追徵其價額或以其財產抵償之。但該條項並無
    如同條例第18條第1項所定「不問屬於犯人與否，沒收之」
    之明文，自屬相對沒收主義之立法。是其應沒收之物，應以
    屬被告或共犯所有者為限。又共同正犯應就全部犯罪結果負
    其責任，是其犯罪所得之財物如為現金者，應合併計算，且
    於全部或一部不能沒收時以其財產抵償之，惟為避免執行時
    發生重複沒收、抵償之情形，各共同正犯之間係採連帶沒收
    主義，於裁判時應諭知被告共同犯罪所得之財物應與其他共
    同正犯連帶沒收之，不得就全體共同正犯之總所得，對各共
    同正犯分別重複諭知沒收。（最高法院97年度臺上字第69 7
    號判決參照）。再該規定所稱「追徵其價額」者，係指所沒
    收之物為金錢以外之其他財物而無法沒收時，應追徵其價額
    ，使其繳納與原物相當之價額。如所得財物為金錢而無法沒
    收時，始應「以其財產抵償之」（最高法院95年度臺上字第
    305號判決意旨參照）。復按毒品危害防制條例第19條第1項
    規定，犯販賣毒品罪者，其犯罪所得之財物均沒收之，係採
    義務沒收主義。故販賣毒品所得之對價，不問其中成本若干
    ，利潤多少，均應全部諭知沒收，貫徹政府查禁煙毒之決心
    ，以符立法本旨；又犯毒品危害防制條例第4條之販賣第一
    級或第二級毒品罪者，依同條例第19條第1項規定，其因犯
    罪所得之物沒收之，如全部或一部不能沒收時，追徵其價額
    或以其財產抵償之（最高法院91年度臺上字第2419號、96
    年度臺上字第2331號、第5551號、95年度臺上字第6051號判
    決意旨參照）。經查：
  (一)被告共同販賣第二級毒品甲基安非他命予丁○○所得之1000
    元，雖未扣案，然無證據足認已不存在，且為被告與該真實
    姓名、年籍不詳之成年共犯共同販賣第二級毒品所得之財物
    ，應依毒品危害防制條例第19條第1 項規定，宣告應與該真
    實姓名、年籍不詳之成年共犯連帶沒收，如全部或一部不能
    沒收時，分別以被告與該真實姓名、年籍不詳之成年共犯之
    財產連帶抵償之。
  (二)又被告所持用之門號0000000000號行動電話1 支（含SIM 卡
    1 張），係被告所有等情，業據被告供明在卷（見警卷第5
    頁），並有通聯調閱查詢單1 份附卷足憑（見警卷第10頁）
    。而該行動電話既為被告與上開真實姓名、年籍不詳之成年
    共犯共同供本件犯罪所用，且行動電話門號卡之所有權，均
    於將SIM 卡交予客戶使用時即移轉歸屬客戶所有，業經國內
    各電信業者覆函司法院在案，是上開門號0000000000號行動
    電話手機及SIM 卡，雖未扣案，惟既無法證明業經滅失，自
    應依毒品危害防制條例第19條第1 項規定，宣告沒收之，併
    諭知如全部或一部不能沒收時，應就其與該真實姓名、年籍
    不詳之成年共犯連帶追徵其價額或以其等財產連帶抵償之（
    最高法院98年度台上字第2662、4003號判決意旨參照）。
參、無罪部分：
一、公訴意旨另以：被告乙○○基於販賣第二級毒品甲基安非他
    命以營利之犯意，分別於附表編號1 至5 所示時間、地點，
    販賣甲基安非他命予附表編號1 至5 所示之丙○○、戊○○
    等人（其交易之對象、次數、時間、地點及每次販賣所得均
    詳如附表編號1 至5 所載），因認被告此部分亦涉有毒品危
    害防制條例第4 條第2 項之販賣第二級毒品罪嫌等語。
二、按犯罪事實應依證據認定之，無證據不得認定犯罪事實；又
    不能證明被告犯罪或其行為不罰者，應諭知無罪之判決。刑
    事訴訟法第154條第2項、第301條第1項分別定有明文。次按
    事實之認定，應憑證據，如未能發現相當證據，或證據不足
    以證明，自不能以推測或擬制之方法，以為裁判基礎；而認
    定不利於被告之事實，須依積極證據，苟積極證據不足為不
    利於被告事實之認定時，即應為有利於被告之認定，更不必
    有何有利之證據；所謂認定犯罪事實之積極證據，雖不以直
    接證據為限，間接證據亦包括在內，然而無論直接或間接證
    據，其為訴訟上之證明，須於通常一般之人均不致有所懷疑
    ，而得確信其為真實之程度者，始得據為有罪之認定，倘其
    證明尚未達到此一程度，而有合理之懷疑存在時，自不能以
    推測或擬制之方法，以為有罪裁判之基礎，最高法院著有30
    年度上字第816號、40年度臺上字第86號、76年度臺上字第4
    986 號判例可資參照。又刑事訴訟法第161 條第1 項規定：
    檢察官就被告犯罪事實，應負舉證責任，並指出證明之方法
    。因此，檢察官對於起訴之犯罪事實，應負提出證據及說服
    之實質舉證責任。倘其所提出之證據，不足為被告有罪之積
    極證明，或其指出證明之方法，無從說服法院以形成被告有
    罪之心證，基於無罪推定之原則，自應為被告無罪判決之諭
    知，最高法院亦著有92年臺上字第128 號判例可參。
三、公訴意旨認被告涉有上開罪嫌，無非係以證人丙○○、戊○○於警詢及偵查中之證詞，暨被告與證人丙○○於98年3 月
    13日對話之通訊監察譯文，資為論據。訊據被告堅決否認有
    何上開販賣第二級毒品甲基安非他命之犯行，辯稱：伊認識
    證人丙○○僅1 年餘，渠等於95年底、96年間尚未相識，伊
    不可能販賣甲基安非他命予丙○○；另伊於98年2 月間係與
    戊○○一同前往臺中向綽號「阿標」之人拿取甲基安非他命
    ，伊亦未販賣甲基安非阿命予戊○○等語。
四、經查：
  (一)按違反毒品危害防制條例案件毒品交易之買賣雙方乃具有對
    向性之關係，為避免犯販賣、轉讓、施用、持有毒品等罪者
    嫁禍他人而虛偽陳述其毒品來源，俾圖藉毒品危害防制條例
    第17條規定減輕其刑，其自白之憑信性即比一般無利害關係
    之證人所為證述較為薄弱，為擔保其陳述是否與事實相符，
    仍應調查其他證據以資審認，必達於一般之人均不致有所懷
    疑，而得確信其為真實之程度者，始得採為被告有罪之認定
    （最高法院97年度台上字第3281號判決參照）。且按染有施
    用毒品惡習之人於發作時，為解一時之苦，無不千方百計取
    得毒品抵癮，如此一而再、再而三循環不已，至於每次購毒
    過程及毒品數量、交易金額，幾不可能自行紀錄以備查考；
    而販毒者苟非組織性犯罪集團，亦未必逐次紀錄販毒過程及
    毒品數量、交易金額，自曝其行。是除施用毒品者僅憑記憶
    之證述外，仍須調查其他必要之證據，以察其是否與事實相
    符，苟無其他補強證據，自不得率為被告販毒、轉讓毒品之
    不利認定。
  (二)關於附表編號1至3所示販賣甲基安非他命予丙○○部分：
  1.證人丙○○固於警詢及偵查中證稱有於附表編號1 至3 所示
    之時間、地點，各以1000元向被告購買甲基安非他命等情（
    見警卷第28至33頁、98年度他字第1129號偵查卷第68至69）
    ，惟證人丙○○於警詢及偵查中並未就具體特定之日期及販
    賣方式詳細逐一篩檢、過濾，而僅以含糊、籠統之問答，難
    免有失準確性；且證人丙○○所述附表編號1 至3 所示被告
    販賣第二級毒品甲基安非他命之犯行，並無監聽譯文或其他
    任何證據，足以佐證證人丙○○於警詢及偵查中所稱於附表
    編號1 至3 所示時、地向被告購買甲基安非他命之證述，是
    以自難僅憑證人丙○○於警詢及偵查中之證述，而無其他任
    何佐證下，即遽予認定被告確有此部分販賣甲基安非他命予
    證人丙○○之犯行。
  2.至依卷附被告持用之0000000000號行動電話與證人丙○○間
    分別於98年3 月13日晚間7 時1 分56秒、晚間7 時4 分53秒
    、晚間7 時35分50秒之通訊監察譯文所示：「（A 即被告，
    B 即證人丙○○）A ：喂。B ：弘哥嗎，在忙嗎？A ：怎樣
    ？沒有，準備要洗澡。B ：在家嗎？A ：對呀。B ：啊..怎
    樣。A ：又沒有了？B ：怎樣，又沒有了？A ：對呀，我想
    你這樣講，我已吃光了。B ：我就跟你講晚上給你答案。A
    ：不然我再打給我朋友看怎樣。B ：好啦。A ：我再打給你
    。」、「A ：喂、學喔，你要幾支？B ：東西乾淨嗎？A ：
    可以啦。B ：最多兩支。A ：兩支喔，等一下我打給你。」
    、「A ：喂，你現在在那裡？B ：我在石角。A ：在石角喔
    ，這樣講話又不方便，幹他雞ㄟ。B ：對，怎樣？A ：你有
    沒辦法多一點？B ：就沒有那麼多現金呀。A ：喔，吃小喔
    ，對方就說要拿多一點。B ：怎樣？A ：就沒有錢。B ：要
    怎麼辦？A ：對呀，幫我想看看。B ：好。」（見警卷第37
    至38頁），縱足認證人丙○○確曾於98年3 月13日向被告洽
    詢購買毒品之事，然尚不足憑以作為證人丙○○前開所稱附
    表編號1 至3 所示被告販賣第二級毒品甲基安非他命之犯行
    之佐證，更遑論證人丙○○亦已於偵查中證述該次因被告有
    事或臨時走掉，並未完成毒品交易等語明確（見同上偵查卷
    第69頁）。是上開通訊監自不足憑以為被告有公訴人此部分
    所指販賣毒品予丙○○犯行之認定依據。
  3.綜上，被告是否有附表編號1 至3 所示時、地販賣第二級毒
    品甲基安非他命予丙○○之犯行，尚屬有疑。則在罪疑唯輕
    原則下，公訴人關於此部分犯罪事實之舉證，仍有合理之懷
    疑存在，不足使本院達到可確信被告有此部分犯行之程度，
    自應為被告有利之認定。
  (三)關於附表編號4 至5 所示販賣甲基安非他命予戊○○部分：
    證人戊○○固於警詢、偵查中及本院審理時證述有於附表編
    號4 至5 所示之時間、地點，幫羅永鈿向被告購買如附表編
    號4 至5 所示金額之甲基安非他命等情（見警卷第50頁、98
    年度他字第1129號偵查卷第33頁、本院卷第53 至57 頁），
    惟證人羅永鈿於警詢時證稱：伊於98年1 月底晚間9 時許，
    撥打電話予被告，相約在被告家中進行交易，向被告購買甲
    基安非他命1000元等語（見警卷第41至42 頁 ）、於檢察官
    偵查中證述：伊並未透過戊○○向被告購買毒品，伊向被告
    購買毒品，均係由伊本人撥打電話予被告，因伊本身與被告
    熟識，亦未積欠被告金錢，且（毒品）這種現金交易的東西
    ，不需要透過他人經手購買等語（見同上偵查卷第73頁），
    則證人戊○○所述之真實性如何，已非無疑。且證人戊○○
    所述附表編號4 至5 所示被告販賣第二級毒品甲基安非他命
    之犯行，並無監聽譯文或其他任何證據，足以佐證證人戊○○於警、偵訊及本院審理時所稱向被告購買甲基安非他命之
    證述，是以自難僅憑證人戊○○於警、偵訊及本院審理時之
    證述，而無其他任何佐證之情況下，即遽予認定被告確有此
    部分販賣甲基安非他命予證人戊○○之犯行。
五、綜上所述，本案公訴人所舉之證據，既未達一般人均不致有
    所懷疑，而得確信被告分別有於附表編號1 至5 所指販賣第
    二級毒品甲基安非他命予附表編號1 至5 所示之人之真實程
    度，無從說服本院形成被告有罪之心證；且本院在得依或應
    依職權調查證據之範圍內，復查無其他積極證據足以證明被
    告確有公訴意旨所指之犯行，即屬不能證明被告犯罪，依刑
    事訴訟法第301 條第1 項規定，自應為被告此部分無罪之諭
    知。
據上論斷，應依刑事訴訟法第299 條第1 項前段、第301 條第1
項，修正前毒品危害防制條例第4 條第2 項、第19條第1 項，刑
法第11 條 、第28條，判決如主文。
本案經檢察官甲○○到庭執行職務
中    華    民    國    99    年    6    月    17    日
                  刑事第十七庭  審判長法  官  陳玉聰
                                      法  官  簡芳潔
                                      法  官  劉惠娟
以上正本證明與原本無異。
如不服本判決應於收受判決後10日內向本院提出上訴書狀，並應
敘述具體理由；其未敘述上訴理由者，應於上訴期間屆滿後20日
內向本院補提理由書（均須按他造當事人之人數附繕本）「切勿
逕送上級法院」。
                                      書記官  童淑芬
中    華    民    國    99    年    6    月    17    日
 附表：
┌──┬───┬──────┬─────┬─────┤
│編號│購毒者│交易時間    │交易地點  │ 金    額 │
│    │      │ (民國)     │          │（新臺幣）│
├──┼───┼──────┼─────┼─────┤
│ 1  │丙○○│95年底      │臺中縣東勢│1,000元   │
│    │      │            │鎮東勢大橋│          │
│    │      │            │河堤旁    │          │
│    │      │            │          │          │
├──┼───┼──────┼─────┼─────┤
│ 2  │丙○○│96年初某日晚│臺中縣東勢│1,000元   │
│    │      │間6 時許    │鎮○○路之│          │
│    │      │            │游泳池旁公│          │
│    │      │            │園        │          │
├──┼───┼──────┼─────┼─────┤
│ 3  │丙○○│96年初某日晚│臺中縣東勢│1,000元   │
│    │      │間8時許     │鎮○○路東│          │
│    │      │            │華國中旁之│          │
│    │      │            │土地公廟  │          │
├──┼───┼──────┼─────┼─────┤
│ 4  │戊○○│98年2 月間某│臺中縣東勢│2,000元   │
│    │      │日晚間7 時40│鎮慶東里之│          │
│    │      │分許        │三山國王廟│          │
│    │      │            │前        │          │
├──┼───┼──────┼─────┼─────┤
│ 5  │戊○○│98年2 月20日│臺中縣東勢│1,000元   │
│    │      │下午4時許   │鎮慶東里之│          │
│    │      │            │三山國王廟│          │
│    │      │            │前        │          │
└──┴───┴──────┴─────┴─────┘
附錄本案論罪科刑法條全文
修正前毒品危害防制條例第4 條第2 項
製造、運輸、販賣第二級毒品者，處無期徒刑或7 年以上有期徒
刑，得併科新臺幣7 百萬元以下罰金。

司法院資訊處製作；財團法人民間司法改革基金會備份。
